【裁判字號】    97,交簡上,21
【裁判日期】    970612
【裁判案由】    業務過失傷害
【裁判全文】
臺灣嘉義地方法院刑事判決            97年度交簡上字第21號
上  訴  人
即  被  告  甲○○
                      9樓之1.
選任辯護人  利美利律師
上列上訴人因業務過失傷害案件，不服本院中華民國97年1月18
日97年度朴交簡字第20號第一審判決（聲請簡易判決處刑案號：
臺灣嘉義地方法院檢察署96年度偵字第8926號），提起上訴，本
院管轄之第二審合議庭判決如下：
    主  文
上訴駁回。
    事  實
一、甲○○係東丕營造股份有限公司（以下簡稱「東丕營造」）
    之工地主任，負責嘉義縣朴子市省道台19線公路朴子溪橋改
    建工程，負責工地人員、車輛調度及其他雜務等監工之業務
    ，為從事業務之人。其於民國96年7月19日中午12時5分許，
    在嘉義縣朴子市○○○路224號前施工刨除外側車道路面時
    ，本應注意於施工時，應在施工區域周圍確實擺放安全錐，
    以免往來人車發生危險，竟疏未注意當天風勢強勁，未確實
    固定所擺放之安全錐，致有部分之安全錐遭強風吹倒，適乙○○騎乘車牌號碼P8R─309號機車，搭載丙○○行經前開路
    段時，為閃躲左後方行駛於內側車道之車輛，致撞擊倒地之
    安全錐，車身因而失去平衡倒地，乙○○因此受有腦震盪、
    左肩、臉部、左膝、左小腿及雙手多處擦傷等傷害，丙○○
    因此受有左肩、左膝及兩手多處擦傷等傷害。
二、案經乙○○、丙○○訴由嘉義縣警察局朴子分局報請臺灣嘉
    義地方法院檢察署檢察官偵查後聲請簡易判決處刑。
    理  由
一、證據能力方面：
(一)、按刑事訴訟法第159條第1項規定，被告以外之人（按含共同
    被告、共犯、被害人、證人等）於審判外之言詞或書面陳述
    ，除法律有規定者外，不得作為證據。而告訴人乙○○、丙○○（就其提起本件告訴之訴訟法上地位，為告訴人，惟以
    其為證據方法，於證據法上則稱為證人，以下均以證人之身
    份稱之）於警詢中所為有關被告犯罪事實之證詞，均為審判
    外之陳述，被告及其辯護人已明確表示不同意作為證據使用
    ，復不符合法律所定例外得作為證據使用之情形，依上開規
    定，應無證據能力，不得做為認定被告有無犯罪之證據。
(二)、次按被告以外之人於審判外之言詞或書面陳述，除法律有規
    定者外，不得作為證據。被告以外之人於審判外之陳述，雖
    不符前4條之規定，而經當事人於審判程序同意作為證據，
    法院審酌該言詞陳述或書面陳述作成時之情況，認為適當者
    ，亦得為證據，刑事訴訟法第159條第1項、第159條之5第1
    項分別定有明文。查嘉義縣警察局朴子分局道路交通事故現
    場圖、道路交通事故調查報告表(一)(二)、財團法人長庚紀念醫
    院嘉義分院診斷證明書、同院96年12月20日函、同院97年3
    月26日函、行政院衛生署朴子醫院診斷證明書、同院96年12
    月14日函附丙○○病歷、同院97年3月24日函及乙○○病歷
    等證據，被告及其辯護人於本院審理時均表示同意作為證據
    使用（見本院卷第96-98頁），前述證據復無證明力明顯過
    低或該證據係違法取得之情，且本院審酌該審判外供述證據
    製作當時之過程、內容、功能等情況，尚具備合法可信之適
    當性保障，以之為證據使用並無不適當之情，且因被告已同
    意上開審判外陳述作為證據使用，顯已放棄詰問權，以之為
    證據使用自無礙被告與辯護人於程序上之彈劾詰問權利，本
    院認為前開傳聞證據合於刑事訴訟法第159條之5第1項規定
    ，因而具備證據能力，合先敘明。
(三)、證人乙○○、丙○○於檢察官偵訊時之證詞：
１、按被告以外之人（按含共同被告、共犯、被害人、證人等）
    ，於偵查中向檢察官所為之陳述，性質上雖亦屬傳聞證據（
    審判外之陳述），然因檢察官依法有訊問被告、證人及鑑定
    人之權，而檢察官向被告以外之人所取得之陳述，原則上均
    能遵守法律規定，不致違法取供，其可信性極高，為兼顧理
    論與實務，因而於刑事訴訟法第159條之1第2項規定，除顯
    有不可信之情況者外，得為證據（刑事訴訟法第159條之1立
    法理由參照）。又詰問權係指訴訟上當事人有在審判庭輪流
    盤問證人，以求發現真實，辨明供述證據真偽之權利，其於
    現行刑事訴訟制度之設計，以刑事訴訟法第166條以下規定
    之交互詰問為實踐，屬於人證調查證據程式之一環；與證據
    能力係指符合法律所規定之證據適格，而得成為證明犯罪事
    實存在與否之證據資格，性質上並非相同。偵查中檢察官為
    蒐集被告犯罪證據，訊問證人旨在確認被告嫌疑之有無及內
    容，與審判期日透過當事人之攻防，調查證人以認定事實之
    性質及目的，尚屬有別。偵查中訊問證人，法無明文必須傳
    喚被告使之得以在場，刑事訴訟法第248條第1項前段雖規定
    ：「如被告在場者，被告得親自詰問」，事實上亦難期被告
    有於偵查中行使詰問權之機會。此項未經被告詰問之被告以
    外之人於偵查中向檢察官所為之陳述，依刑事訴訟法第159
    條之1第2項之規定，原則上屬於法律規定為有證據能力之傳
    聞證據，於例外顯有不可信之情況，始否定其得為證據。是
    得為證據之被告以外之人於偵查中所為之陳述，因其陳述未
    經被告詰問，應認屬於「未經合法調查之證據」，並非無證
    據能力，而禁止證據之使用。此項詰問權之欠缺，非不得於
    審判中由被告行使以補正，而完足為經合法調查之證據。倘
    被告於審判中捨棄詰問權，或證人客觀上有不能受詰問之情
    形，自無不當剝奪被告詰問權行使之可言（最高法院96年台
    上字第4064號判決參照）。
２、查證人乙○○於96年11月29日偵訊時，已依刑事訴訟法第
    186條第1項之規定具結擔保證言之真實性及憑信性，證人丙○○則未滿16歲，不得令其具結，但檢察官已告知應據實陳
    述，提高證人之責任心及警戒心，使其為誠實之陳述，是依
    刑事訴訟法第159條之1第2項之規定，證人乙○○、丙○○
    於檢察官偵查時之證述，應具有證據能力。且證人乙○○、
    丙○○已於本院審理時到庭作證，並由被告及辯護人對其行
    使詰問權，以質疑檢驗其供述之憑信性，應認已經合法調查
    ，其等於偵查中之陳述，應得作為證據使用。
二、訊據被告甲○○對於下列事實均不爭執，惟辯稱：96年7月
    19日中午12時5分許事發時，嘉義縣朴子市省道台19線公路
    朴子溪橋改建工程之現場，並無安全錐遭強風吹倒之情形，
    且該路段速限為時速25公里，若證人乙○○騎乘機車行經該
    處之時速僅20公里，豈可能產生如照片所示之刮地痕，本件
    應是證人乙○○車速過快，閃避不及自行摔傷，與安全錐之
    設置無涉云云。
(一)、被告係東丕營造之工地主任，負責嘉義縣朴子市省道台19
    線公路朴子溪橋改建工程，負責工地人員、車輛調度及其他
    雜務等監工之業務，為從事業務之人。
(二)、東丕營造於96年7月19日上午8時許，在嘉義縣朴子市○○○
    路224號前施工刨除外側車道路面時，由被告負責現場施工
    相關事宜。
(三)、案發時在施工區○○○○○道間，確實有擺放安全錐，以資
    區隔正在施工之外側車道，及已施工完成的內側車道。
(四)、案發時工地施工人員均因午休不在現場，適乙○○騎乘車牌
    號碼P8R─309號機車，搭載丙○○行經前開路段，摔倒在地
    ，乙○○因此受有腦震盪、左肩、臉部、左膝、左小腿及雙
    手多處擦傷等傷害，丙○○因此受有左肩、左膝及兩手多處
    擦傷等傷害。
(五)、現場擺設之安全椎是直接放在路面，並未再作其他特別的穩
    固措施，只有少部分安全椎加放輪胎。
三、認定犯罪事實所憑之證據及其認定之理由：
(一)、證人乙○○於偵訊及本院審理時均證稱：案發當日中午12時
    5分許，我去接下課的女兒丙○○返家途中，因朴子市台19
    線外側車道刨除路面施工封閉，只開放內線車道行車，現場
    安全錐事先有倒下幾個，我騎乘的時候，有閃過幾個安全椎
    ，後來有壹台自小客車一直在我左後方按喇叭，我看到其中
    有壹個安全椎已經倒下，它的大部分都在外線車道，只有錐
    頂一小部份在內線車道，我以為閃得過去，但是沒想到還是
    撞上。那台自小客車開很快，它先超車後，沒有幾秒，我人
    車才倒地，該台車沒有掃到我，也沒有撞到我，我不是因為
    那台車才人車倒地等語（見偵卷第7-8頁、本院卷第87頁）
    。
(二)、證人丙○○於偵訊及本院審理時證述：案發當日我父親乙○○騎機車載我返家途中，道路在施工整修，路面有鋪設一整
    排的安全錐，有好幾個倒下，在朴子市○○○路224號前，
    有一台自小客車要從我們左後方超車，剛好有一個倒下的安
    全錐，只有錐頂一點點倒在內側車道，我父親本來想說可以
    閃過去，沒想到還是撞上安全錐，我沒感覺到超車的自小客
    車有碰撞到我們的機車等情（見偵卷第7-8頁、本院卷第91-
    92頁）。核與證人乙○○證述之情節相符，現場確有安全錐
    倒地之狀況乙節，應堪認定。
(三)、被告雖於本院審理時否認現場有安全錐倒地之情形，然其於
    警詢時供稱：案發當時根據現場施工工人告知，有機車騎士
    騎乘車號P8R-309號機車撞上中央車道隔離之倒落安全錐致
    使機車騎士乙○○、後座乘客丙○○跌倒滑行至該施工刨除
    工程之車道受傷。案發當天天氣晴，現場施工車道與行車車
    道中央有安全錐隔離，有安全錐倒向行車障礙物（見警卷第
    3-4頁）等語；足證，被告若非確實聽聞在附近休息之工人
    轉述案發現場有安全錐倒地之事，豈可能在警詢時為此不利
    於己之供述，是其事後改稱安全錐並未倒地云云，要與其於
    警詢時之供詞不符，實難信為真實。
(四)、又被告於偵查中供稱：當天風很大，工地的工人大多回家吃
    飯，事故是中午午休時間發生，我不知道安全錐是否有被風
    吹倒等情（見偵卷第8頁）。於本院審理時供稱：當天安全
    錐是擺整排的，因為用量比較大，輪胎不夠用，所以沒有每
    個安全錐都用輪胎加重其重量等語（見本院卷90頁）。可見
    ，被告身為現場工地主任，亦知悉案發當日有風大及安全錐
    輕穎之客觀情狀，而注意及安全錐有遭強風吹倒倒地之可能
    ，而以輪胎等方法固定擺設安全錐，使之不易倒地，惟因施
    工路段甚長，輪軩數量不足，致多數安全錐未加裝輪胎，以
    防止安全錐倒地。亦即，被告於案發當時已知悉因風速、安
    全錐性質及施工區段有行車往來，於內外車道間擺置安全錐
    已製造促成了風險，應進一步加裝輪胎，避免安全錐倒地，
    影響行車往來安全，以降低風險，惟因數量問題，致多未加
    裝。足證，被告對於其所製造促成發生之風險，未為法規範
    目的所要求相對應之降低風險措置。且被告所製造之風險，
    既係法律本身所要排斥的風險，而證人2人受傷結果之發生
    ，又係被告所製造風險之實現，可見，證人2人受傷之結果
    ，客觀上係可歸責於被告無疑。
(五)、被告於本院審理時供稱：案發當時為12時許，工人在午休所
    以沒有人現場指揮，但到了下午1時，十字路口的部分就有
    人指揮等情（見本院卷第99頁），並提出照片1紙在卷可參
    （見本院卷第31頁下方照片）。然依交通部公路總局97年5
    月1日函附「交通工程手冊」第10章第10.2.4節第三點(五)之
    規定：「對容易肇事致交通事故之地點，除依規定佈設交通
    安全管制設施外，宜視情形加設防撞設施、臨時號誌或加派
    交通引導人員（旗手）。」等情（見本院卷第53頁），可知
    ，被告亦知悉，因道路施工以安全錐封閉部分車道之情下，
    極易產生行車之危險，竟因午休為由，於案發時間未加派人
    手管理施工現場，造成安全錐倒地，影響行車安全，其執行
    業務顯有過失甚明。
(六)、此外並有嘉義縣警察局朴子分局道路交通事故現場圖、道路
    交通事故調查報告表(一)(二)（見警卷第15-19頁）、財團法人
    長庚紀念醫院嘉義分院診斷證明書、同院96年12月20日函（
    見偵卷第14、23頁）、同院97年3月26日函（見本院卷第42
    頁）、行政院衛生署朴子醫院診斷證明書（見警卷第14頁）
    、同院96年12月14日函附丙○○病歷（見偵卷第15-20頁）
    、同院97年3月24日函及乙○○病歷（見本院卷第35-41頁）
    在卷可資佐證。
(七)、至於，證人乙○○指稱其因本次事故造成癲癇云云，然財團
    法人長庚紀念醫院嘉義分院96年12月20日函載明：「侯君（
    即證人乙○○）主訴96年7月19日騎機車時跌倒，失去意識
    後就開始有癲癇，其96年8月30日腦波檢查結果正常，另外
    其94年7月間因頭痛接受腦波檢查結果正常，最近乙次精神
    科門診為96年11月27日…侯君曾做過2次腦波檢查，但均無
    發現腦部異常活動或癲癇波，依據其相關過去病歷無法斷定
    為器質性或心因性癲癇…」（見偵卷第23頁）；同院97 年3
    月26日函則載明：「該君（即證人乙○○）有癲癇症狀，因
    該君主訴自車禍發生後才有癲癇，故兩者之間可能有相關性
    ，但無強烈客觀證據可證明有因果關係」（見本院卷第42頁
    ）。又行政院衛生署朴子醫院97年3月24日函則以：「病人
    乙○○於96年7月19日因車禍被119送至急診治療，當時並未
    有抽搐之證狀。而引發抽搐之原因與此次車禍是否有關聯，
    很難斷定」（見本院卷第35頁）。顯然證人乙○○雖表示有
    癲癇症狀，但經財團法人長庚紀念醫院診斷，證人乙○○於
    腦波檢查時，均未發現腦部異常活動或癲癇波，已難斷定是
    否罹患器質性癲癇，又上開醫院回函均表示難認證人乙○○
    所稱之癲癇症狀與本次車禍碰撞有因果關係，是證人乙○○
    所稱癲癇症狀，尚乏證據證明為本次事故所造成，附此敘明
    。
(八)、綜上所述，本件事證明確，被告業務過失傷害之犯行，堪以
    認定，應予依法論科。
四、按刑法上所謂業務，係指個人基於其社會地位繼續反覆所執
    行之事務，包括主要業務及其附隨之準備工作與輔助事務在
    內。此項附隨之事務，並非漫無限制，必須與其主要業務有
    直接、密切之關係者，始可包含在業務概念中，而認其屬業
    務之範圍（最高法院89年台上字第8075號判例要旨參照）。
    查被告係前揭工程之工地主任，負責工地人員、車輛調度及
    其他雜務等監工之業務，為從事業務之人，其因業務上之過
    失行為致人受傷，是核被告所為，係犯刑法第284條第2項前
    段之業務過失傷害罪。被告上開業務過失傷害犯行，係以一
    行為同時造成證人乙○○、丙○○受傷，為想像競合犯，應
    依刑法第55條前段規定，從一重依業務過失傷害罪論處（原
    審據上論斷欄漏未論列刑法第55條前段之規定，然已於犯罪
    事實中表明被告以一行為侵害2身體法益之事實，故此部分
    法條應予補充）。
五、原審以被告業務過失傷害罪證明確，援依刑法第284條第2項
    前段、第55條前段（漏未論列，已如上述）、第41條第1項
    前段，刑法施行法第1條之1第1項、第2項前段，判處被告有
    期徒刑3月，並諭知如易科罰金以新台幣1000元折算壹日。
    經核其認事用法均無違誤，量刑亦稱妥適，被告提起上訴，
    否認犯行，請求撤銷改判云云，為無理由，應予駁回。
據上論斷，應依刑事訴訟法第455條之1第1項、第3項、第368條
，判決如主文。
本案經檢察官陳慧玲到庭執行職務。
中    華    民    國    97    年    6     月    12    日
                  刑事第五庭   審判長  法  官  林信旭
                                       法  官  張道周
                                       法  官  洪嘉蘭
上列正本證明與原本無異。
本件不得上訴。
中    華    民    國    97    年    6     月    12    日
                                       書記官  吳明蓉
附錄法條：
中華民國刑法第284條
因過失傷害人者，處6月以下有期徒刑、拘役或5百元以下罰金，
致重傷者，處1年以下有期徒刑、拘役或5百元以下罰金。
從事業務之人，因業務上之過失傷害人者，處1年以下有期徒刑
 、拘役或1千元以下罰金，致重傷者，處3年以下有期徒刑、拘
役或2千元以下罰金。


司法院資訊處製作；財團法人民間司法改革基金會備份。
